【裁判字號】    99,易緝,56
【裁判日期】    990430
【裁判案由】    詐欺
【裁判全文】
臺灣臺北地方法院刑事判決              99年度易緝字第56號
公  訴  人  臺灣臺北地方法院檢察署檢察官
被      告  甲○○
上列被告因詐欺案件，經檢察官提起公訴（97年度偵字第9314號
），暨移送併案審理（臺灣臺南地方法院檢察署97年度偵字第
12034號），被告於準備程序期日就被訴事實為有罪之陳述，本
院合議庭裁定由受命法官獨任進行簡式審判程序，本院判決如下
：
    主  文
甲○○幫助意圖為自己不法之所有，以詐術使人將本人之物交付
，處拘役伍拾日，如易科罰金，以新臺幣壹仟元折算壹日。
    事  實
一、甲○○明知社會上詐欺案件層出不窮，並可預見將自己個人
    名義申設之銀行帳戶之存摺簿、金融卡及密碼等交付予他人
    使用，恐遭利用作為幫助詐欺集團用以詐騙他人財物匯款使
    用，竟基於幫助他人詐欺取財之不確定故意，於民國97年3
    月20日前之某日，在其位於臺北縣永和市○○街39巷18弄62
    號之住處之1樓前，將其個人所申設之臺灣銀行文山分行（
    下稱臺灣銀行，帳號為000000000000號）之帳戶之存摺簿、
    提款卡及密碼等，以新臺幣3000元之代價，出售予一真實姓
    名年籍不詳之成年男子使用。嗣該不詳成年男子所屬之詐欺
    集團取得上開帳戶後，即共同基於意圖為自己不法所有之犯
    意聯絡，為下列詐欺行為：
    （一）於97年3月20日19時15分許，撥打電話予乙○○，佯
          稱其前於東森購物，訂貨出現問題，復又佯以銀行人
          員撥打電話予乙○○，要求其前往自動櫃員機依指示
          操作，致乙○○陷於錯誤，於同日20時21分許，自其
          所使用林美玉之之帳戶（帳號為0000000000000000）
          匯款新臺幣（下同）29988元至甲○○上開臺灣銀行
          帳戶內。
    （二）於同日18時40分許，亦撥打電話予丙○○，佯稱其前
          於東森購物，因宅配人員疏失，導致貨到付款變成分
          期付款，乃要求丙○○至自動櫃員機依指示操作，致
          丙○○陷於錯誤，而於同日20時28分許，自其帳戶（
          帳號為0000000000000000）匯款19938元至甲○○上
          開臺灣銀行帳戶內。
二、案經臺北市政府警察局文山第二分局報由臺灣臺北地方法院
    檢察署檢察官偵查起訴及丙○○訴由臺南市警察局第六分局
    報由臺灣臺南地方法院檢察署（下稱板橋地檢署）檢察官偵
    查後移送併辦。
    理  由
一、程序部分：
    按本件被告甲○○所犯係死刑、無期徒刑、最輕本刑為3年
    以上有期徒刑以外之罪，其於準備程序就前揭被訴事實為有
    罪之陳述，經本院告知簡式審判程序之旨，並聽取其與公訴
    人之意見後，本院認無不得或不宜改依簡式審判程序進行之
    處，爰依刑事訴訟法第273條之1第1項，裁定本件由受命
    法官獨任進行簡式審判程序，合先敘明。
二、實體部分
  （一）上揭犯罪事實，業據被告甲○○於本院準備程序中供承
        不諱（見本院卷第17頁背面），核與告訴人丙○○、被
        害人乙○○指訴情節相符，復有臺灣中小企業銀行自動
        櫃員機交易紀錄1紙、郵局自動櫃員機英文收據1紙、臺
        灣銀行文山分行97年4月2日文山營字第0970001017號函
        附之開戶資料及97年2、3月間之往來明細查詢單等在卷
        可稽，足證被告等任意性之自白與事實相符，是以，本
        件事證明確，被告犯行洵堪認定，應予依法論科。
  （二）按以個人名義申請之金融存款帳戶之金融卡及密碼等，
        均屬於個人財產權益，其專屬性、私密性極高，除非本
        人或與本人至為密切之關係者，難認有何理由可自由使
        用以私人名義申請之帳戶之金融卡及密碼，一般人亦均
        應有妥善保管上開物件，防止被他人冒用之認知。且邇
        來詐欺集團犯案每每利用人頭，使用他人名義申請之帳
        戶為渠等之犯罪工具，若任意提供自己私人帳戶及其相
        關物件資料予不明人士使用，恐將有遭他人作為犯罪時
        之不法使用，此應為有相當智識程度之人所得認識，是
        以，本件被告人任意交付以自己名義申設之銀行帳戶之
        提款卡及密碼予不詳之人使用，即有幫助他人詐欺取財
        犯罪之不確定故意甚明。惟被告僅提供幫助他人詐欺取
        財犯行之助力，尚無以自己實施詐欺取財犯罪之意思，
        而與他人有詐欺取財犯罪之犯意聯絡，或被告等有直接
        參與詐欺取財犯罪構成要件行為之分擔情事，非共同正
        犯。從而，核被告所為，係犯刑法第30條第1項、第339
        條第1項幫助詐欺取財罪。又被告係以幫助之意思，參
        與構成要件以外之行為，為幫助犯，爰依刑法第30第2
        項規定，依正犯之刑減輕其刑。復按幫助犯係從犯，係
        從屬於正犯而成立，刑法上既無「共同幫助」之情，當
        亦無「幫助共同」可言，則被告所幫助之詐欺集團成員
        相互間，就上開詐欺取財犯行，縱有犯意聯絡及行為分
        擔，均為共同正犯，亦無須論以被告有幫助共同詐欺取
        財之必要，附此敘明。而被告以一提供帳戶之幫助詐欺
        犯行，致被害人乙○○、丙○○因而陷於錯誤而被害，
        顯見被告乃係以一行為侵害不同被害人之財產法益，而
        為想像競合犯，依刑法第55條規定應從重論以一罪。另
        檢察官移送併案審理之部分（即臺南地檢署97年度偵字
        第12034號）與本件經提起公訴部分為裁判上一罪之關
        係，應為起訴效力所及，本院自應併予審究。
  （三）爰審酌被告因一時需錢孔急，便提供上開個人銀行帳戶
        之存摺簿、金融卡及對應密碼等供他人為詐欺取財犯罪
        使用，影響社會正常交易安全，增加被害人尋求救濟之
        困難，並使犯罪之追查趨於複雜，並因而導致被害人等
        承受財產上損失共計49926元，且迄今被告並未賠償被
        害人所受損失之犯罪所生危害程度，惟念及被告犯後業
        已供承犯行不諱，知所悔悟，犯後態度良好，暨被告之
        動機、目的、智識程度、其資力不佳之生活狀況等一切
        情狀，量處如主文所示之刑，並依刑法第41條第1項之
        規定諭知易科罰金之折算標準，以示懲戒。
三、據上論斷，依刑事訴訟法第273條之1第1項、第284條之1、
    第299條第1項前段，刑法第30條第1項前段、第2項、第339
    條第1項、第41條第1項前段、第55條，刑法施行法第1條之1
    ，判決如主文。
中    華    民    國    99    年    4     月    30    日
                  刑事第十七庭  法  官  楊雅清
上正本證明與原本無異。
如不服本判決應於收受送達後10日內向本院提出上訴書狀，並應
敘述具體理由；其未敘述上訴理由者，應於上訴期間屆滿後20日
內向本院補提理由書（均須按他造當事人之人數附繕本）「切勿
逕送上級法院」。告訴人或被害人如對於本判決不服者，應具備
理由請求檢察官上訴，其上訴期間之計算係以檢察官收受判決正
本之日期為準。
                                書記官  吳俊龍
中    華    民    國    99    年    4     月    30    日
附錄本案論罪科刑法條全文：
中華民國刑法第339條
（普通詐欺罪）
意圖為自己或第三人不法之所有，以詐術使人將本人或第三人之
物交付者，處 5 年以下有期徒刑、拘役或科或併科 1 千元以下
罰金。
以前項方法得財產上不法之利益或使第三人得之者，亦同。
前二項之未遂犯罰之。

司法院資訊處製作；財團法人民間司法改革基金會備份。
